【裁判字號】    95,訴,26
【裁判日期】    951102
【裁判案由】    私運貨物進口
【裁判全文】
臺北高等行政法院判決
                                     94年度訴字第04133號
                                     95年度訴字第00026號
                              .
原      告  黃金德
訴訟代理人  李元德律師
            吳世宗律師
複代理人    郭宏義律師
原      告  甲○○
原      告  乙○○
訴訟代理人  賴振宗律師
原      告  丙○○
訴訟代理人  蔡明和律師
被      告  財政部臺北關稅局
代  表  人  江安雄（局長）
訴訟代理人  戊○○
            丁○○
上列當事人間因私運貨物進口事件，原告不服財政部中華民國94
年10月31日台財訴字第09400164580 號訴願決定（案號：第0000
0000號），提起行政訴訟，本院判決如下：
    主  文
原告之訴駁回。
訴訟費用由原告負擔。
    事  實
一、事實概要：被告所屬關員於民國92年10月14日接獲內政部警
    政署航空警察局（下稱航警局）電話通知略稱：「發現華儲
    公司及桃勤公司員工擅自於508 、509 號機坪管制區拆裝尚
    未進倉之進口貨物」後，即赴現場查核，發現由中華航空公
    司第CI-610次班機載運進口、艙單號碼第000-00000000號之
    快遞貨物，艙單原申報貨名為PLAYER PARTS，件數為50PKG
    ，已遭原告乙○○、甲○○、丙○○、黃金德及訴外人劉邦
    漢等人違規擅自拆裝。系爭貨物均以麻袋包裝，分別以色筆
    註記「Ａ」「Ｂ」字樣，區分為32PKG及18PKG；其中以「Ｂ
    」字樣註記之18PKG，其原麻袋業遭拆除並擅自加貼不實之
    轉運標籤，另行移置他櫃，經查其內裝物均為"PANASONIC"
    PORTABLE CD PLAYER SL-J6000V，100 SET等各類電器成品
    ；其餘尚未拆裝而以「Ａ」字樣註記之32PKG，經查其內容
    物均為前述各類電器成品之包裝盒、說明書、耳機、整流器
    等配件，其中有18PKG係為二合一以PVC打包帶捆綁之簡易合
    成包裝，剪斷打包帶去除合成包裝後成為36PKG，加上另外
    原為單一包裝之14PKG後，總件數仍為50PKG（18x2+14=50）
    ，與主提單所載件數相同，係Ａ、Ｂ貨掉包走私類型之一。
    而訴外人永昇平有限公司為系爭貨物進口之貨主，先提供不
    實艙單資料之傳輸，於遭被告緝獲後始改以真實之資料要求
    承攬報關業者世傑國際有限公司代理辦理更正及通關等事宜
    ，被告因認原告、訴外人劉邦漢與永昇平有限公司等共同涉
    及規避檢查及艙單申報不實之違法私運貨物進口之行為，乃
    依海關緝私條例第36條第1項及第3項之規定，共同處原告及
    訴外人劉邦漢等人貨價1倍之罰鍰計新台幣（下同）2,395,825
    元，貨物併沒入之。原告不服申請復查，經被告以94年3 月
    9 日北普法字第0941004003號復查決定駁回，提起訴願亦遭
    決定駁回，遂提起行政訴訟。
二、兩造聲明：
  (一)原告聲明：
    1.訴願決定及原處分均撤銷。
    2.訴訟費用由被告負擔。
  (二)被告聲明：
    1.駁回原告之訴。
    2.訴訟費用由原告負擔。
三、兩造之爭點：
  (一)原告乙○○、甲○○及丙○○是否不知系爭貨物為私運貨物
    ，而有海關緝私條例第36條第4項免罰規定之適用？
  (二)原告黃金德有無共同私運貨物之行為？
  (三)原告主張之理由：
    1.原告乙○○及甲○○部分：
      按依海關緝私條例第36條第1項規定，必須受處分人有私
      運貨物進口、出口或經營私貨，為其科罰之要件；又同條
      第4項規定「不知為私運貨物而有起卸、裝運、收受、貯
      藏、購買或代銷之行為，經海關查明屬實者，免罰」查原
      告乙○○及甲○○並無私運貨物進口、出口或經營私貨之
      行為，且原告乙○○及甲○○確自始不知原告丙○○要求
      支援理貨之貨物為私運貨物，此有原告於航警局調查筆錄
      中陳明足證，原處分顯然違法。查原告乙○○及甲○○自
      始不知原告丙○○之涉嫌違規行為，依公司慣例由領班指
      派，主觀上以職務上行為，客觀上係基於公司營運利益同
      事間互相支援之公司慣例，支援同事理貨，符合事實、公
      司慣例及公司一般經驗法則，且原告乙○○有機坪管制區
      之通行證，而在管制區應緊急需要亦常有理貨之行為，此
      公司之人皆知，更何況原告並未參與拆理分裝、加貼不實
      轉運標籤行為，應有海關緝私條例第36條第4 項免罰規定
      之適用。
    2.原告丙○○部分：
      查原告丙○○並無私運貨物進口、出口或經營私貨之行為
      ，且原告丙○○確自始不知報關行黃先生請託代為拆理之
      貨物為私運貨運，此有原告於航警調查筆錄並陳述書足證
      ，原處分顯然違法；被告復查決定及財政部訴願決定以原
      告丙○○明知為私貨而拆理，顯然違反事實。查原告丙○
      ○本於服務公司客戶之意，於下班後幫忙報關行黃先生理
      貨並不違常情，而在管制區應緊急需要亦常有理貨之行為
      ，此公司之人皆知，原告丙○○不知系爭貨物為私運貨物
      ，自應有海關緝私條例第36條第4項免罰規定之適用。
    3.原告黃金德部分：
      (1)按依海關緝私條例第36條第1項規定，必須受處分人有
        私運貨物進口、出口或經營私貨，為其科罰之要件；又
        同條例第36條第4項規定「不知為私運貨物而有起卸、
        裝運、收受、貯藏、購買或代銷之行為者，經海關查明
        屬實者，免罰」。查原告黃金德並無私運貨物進口、出
        口或經營私貨之行為，且原告黃金德確自始不知原告丙
        ○○要求支援理貨之貨物為私運貨物，此有原告於航警
        調查筆錄中陳明足證，並有原告黃金德與華儲公司有關
        請求給付工資之台灣桃園地方法院93年度勞訴字第10號
        民事判決書中之事實認定原告黃金德「自始不知涉案貨
        物為私貨且無拆裝貨物之行為」可稽，原處分顯然違法
        。復次，被告復查決定以原告黃金德無機坪管制區通行
        證，擅自共同將進口貨物拆理分裝，加貼不實之轉運標
        籤，及引用華儲公司函復內容認原告黃金德擅離職守，
        協助從事違規行為，並引用原告丙○○92年10月15日於
        航警局所製之偵訊筆錄內容認定原告黃金德係知情參與
        私運行為，應共負行政罰責，而駁回原告黃金德復查之
        申請。惟查原告黃金德有機坪管制區之通行證，且未參
        與拆理分裝、加貼不實轉運標籤行為，被告復查決定認
        定事實有誤，亦顯然違法。再次財政部訴願決定，雖改
        認定原告黃金德未參與現場拆貨等作業，惟以身為華儲
        公司倉儲業務領班，僅因其昔日同事之電話請託，竟違
        反管制區作業及任職公司之規定，越權跨區差其部屬支
        援人力至非華儲公司管制區域從事拆裝貨物及更換標籤
        之違法行為，而認定原告黃金德係共同私運人，依海關
        緝私條例第36條第1項規定論處，與司法院釋字第275號
        解釋意旨及經驗法則尚無相違；且認民事法院就給付工
        資事件等見解並不能拘束本案，而駁回原告黃金德之訴
        願。惟查原告黃金德自始不知原告丙○○之涉嫌違規行
        為，且原告黃金德任職領班，依華儲公司慣例有派員跨
        區支援之權責，是訴願決定之認定亦顯違法。原告黃金
        德應有海關緝私條例第36條第4項免罰規定之適用。
      (2)92年10月14日原告黃金德係於圖中轉口倉辦公室內接獲
        原告丙○○之請求支援電話，而轉口倉辦公室面向盤櫃
        貨架之方向並無窗戶，故原告黃金德無法自辦公室直接
        看到外面情形。在轉口倉辦公室外直線距離約70公尺處
        為盤櫃貨架，貨物亦依出口倉、轉口倉、進口組或快遞
        組分別置於盤櫃貨架上，盤櫃貨架外為國境線（即紅色
        線），自國境線外約70公尺左右，即為本件原告丙○○
        進行拆裝貨物之位置（介於509及508貨機停機坪間）。
        依標準作業路線，貨物自客機停機坪卸下後運至快遞組
        之過程，係循盤車來回道拉車經出口倉、轉口倉、進口
        組前方後，至快遞組前，再轉折進入國境線直接拉車至
        快遞組作業，但實際上之作業路線，經常發生直接自盤
        車來回道先拉車進入國境線，穿越盤櫃貨架後，經轉口
        倉、進口組前區域拉車至快遞組之情形。由於前開情形
        ，當原告在辦公室內接獲原告丙○○來電請求至轉口倉
        「前面」支援時，原告認知其所指之「前面」，包括轉
        口倉辦公室以外，至盤車來回車道之範圍，然原告黃金
        德絕不知原告丙○○所指「前面」，竟係在本件實際工
        作地點之位置，因而當原告黃金德公忙告一段落，出辦
        公室查看原告甲○○及乙○○支援情形，未在盤櫃貨架
        及盤車來回車道尋見，而發現原告丙○○所在位置時，
        才會驚訝執問其「為何在這裡理貨」，可證原告黃金德
        事先對於原告丙○○請求支援之確切位置絕不知情。
      (3)本件原告黃金德既無與原告丙○○共同違章之事前犯意
        聯絡，亦無事後行為分擔，原處分認定原告黃金德為本
        件共同私運貨物之行為人，認事用法顯有違誤：
        按行政秩序罰上之共犯成立要件必須包括：1.有多數
          行為人存在；2.其中一人知悉有其他人參與行為；3.
          同意其他人之行為，或經由該它人之行為在意志上促
          成或強化自己的行為活動；4.本身對於構成要件的實
          現具有貢獻；5.全體行為人認識並意欲共同參與實施
          違反秩序行為，此參學者陳清秀所著「行政秩序罰之
          處罰對象--以行政罰法草案規定為中心」一文即明。
        又學者洪家殷於其「行政秩序罰上之參與者（共犯）
          」一文中指明，共同行為人參與違章行為之故意係指
          ：1. 參與者知悉其已加入他人之行為；2.其加入行
          為係出於本身之意願；3.其加入行為對違反秩序行為
          之實現有貢獻。其更進一步闡述：參與者須「故意地
          參與故意之主要行為」，始具備雙重故意要件，該違
          反秩序之參與始能成立。
        而最高行政法院亦於91年度判字第1626號判決中闡明
          ，行政罰上之共同行為人應以具備：1.事前的犯意聯
          絡以及2.事後行為（利益）分擔之行為，構成共同違
          反秩序行為人之要件。甫於95年2月5日施行之行政罰
          法第14條第1項更明定行政罰上之共犯係指：故意共
          同實施違反行政法上義務之行為而言。
        本件原告黃金德並無參與原告丙○○現場拆貨及搬貨
          之行為，甚為灼然，並經訴願決定確認，而原告黃金
          德於當初接獲原告丙○○電話要求協助時，原告張家
          偉並無說明係何貨物，只要求原告黃金德支援，亦未
          說明貨物是要送至轉口艙，原告丙○○於事發至航警
          局製作筆錄時，更未稱係與原告黃金德共同進行本件
          違章行為，又原告黃金德派遣原告甲○○及乙○○2
          人支援原告丙○○時，亦未告知其2 人支援工作之內
          容，此皆經原告丙○○及乙○○等人於另案臺灣桃園
          地方法院93年度勞訴字第10號給付工資事件中證明屬
          實，並有該院93年7 月20日之言詞辯論筆錄可稽。
        原告黃金德事前不知原告丙○○請求支援之工作為何
          ，於差派他人支援時，亦未具體交待支援工作之內容
          ，而原告黃金德更從未親身參與實施違章行為之一部
          或全部，揆諸前引學者及最高行政法院判決意旨，原
          告黃金德既無事前之犯意聯絡亦無事後之行為分擔，
          足證原告黃金德絕非本件違章行為之共同行為人，原
          處分以原告黃金德為共同私運貨物之行為人並處罰鍰
          ，顯有違誤，彰彰明甚。
        雖被告一再以原告黃金德不得跨區支援為抗辯。惟查
        ，於本件事實發生之92年10月14日當時有效之華儲公司
          工作規則中，根本無關於跨區支援之限制或程序等規
          範。退萬步言，縱使跨區支援有限制或一定之程序，
          然跨區支援亦非必然為私運貨物，被告並無積極證據
          證明原告黃金德有共同私運貨物之故意及行為，且原
          告黃金德依前所述，亦絕無此等故意及行為，則被告
          處以原告黃金德罰鍰之處分，自屬違法，應予撤銷。
  (四)被告主張之理由：
    1.按「私運貨物進口、出口或經營私運貨物者，處貨價一倍
      至三倍之罰鍰。起卸、裝運、收受、藏匿、收買或代銷私
      運貨物者，處三萬元以下罰鍰；其招僱或引誘他人為之者
      ，亦同。前二項私運貨物沒入之。不知為私運貨物而有起
      卸、裝運、收受、貯藏、購買或代銷之行為，經海關查明
      屬實者，免罰。」為海關緝私條例第36條所明定。
    2.查本案系爭貨物位於508、509號機坪管制區域，非華儲公
      司作業區，原告等明知不得進入該區域作業，且貨物未依
      規定進倉及依法報關，非經海關核准，不得私自拆卸、併
      合、移動或加貼不實之轉運標籤，惟竟違反規定，擅自進
      入管制區域，受託進行拆合、移裝及加貼不實之轉運標籤
      等調包之私運行為，被告參依海關總稅務司署66年2月10
      日密基緝第1718號函釋略以：「倘非單純在海關可得監管
      下之運輸工具或其他處所之範圍內擅行移動或搬運，而係
      另有其他私運或漏稅之情事者，則屬依照同條例第36條或
      第37條第1項之適用範圍，不得依第35條之規定論處，此
      由上開3法條規定法益比較觀察自明。茲將不同情節應適
      用不同法條之情形，略舉數例說明如次：．．．﹙三﹚倘
      該貨物雖在海關可得控制監管下之運輸工具或其他處所之
      範圍內擅行移動或搬運，惟查獲有調包私運進口之企圖及
      充分事證者，縱使未遂，仍需按同條例第36條論處。」，
      認為原告等之共同行為已違反海關緝私條例第36條第1項
      規定，核屬允當。
    3.依據海關管理進出口貨棧辦法第15條規定：．．．空運進
      口或轉運、轉口貨物之卸存貨棧應由運輸業憑該班機進口
      艙單，同海關申請卸貨進倉，並將進口艙單送卸存貨棧，
      憑以卸貨進倉．．．轉口貨物之拆包、分批等、加貼航空
      標籤作業，應於轉口貨物專用倉間內為之。本案未依規定
      拆理貨，違反規定。又快遞貨物通關辦法第3條規定：快
      遞貨物專區分為進口區、出口區、查驗區及待放區等，並
      須有明顯之區隔及標示，應配合海關查驗及辦理通關之需
      要，並經海關核可。本案未在海關核可之區域內拆理貨，
      違反規定。
    4.依據華儲公司（貨棧業者）之各組作業程序規定如下：轉
      口貨物出倉作業程序，快遞EHU進口作業程序，進口貨物
      接收、拆理作業程序，貨物拆理作業要點規定如下：
      (1)流程皆規定，拆理貨物先應收航空公司之電報或艙單，
        受審核後，才有櫃號資料，才能拆理貨物。
      (2)進口一般貨物之拆卸，非經本公司通知處理之班次，不
        得擅自拆除（貨物拆埋作業要點1）。
      (3)拆理一般貨物時，依本公司已審核之進口艙單簡稱已審
        艙單及航空公司提供之盤櫃資料，將所需處理班機之進
        口貨物，移送至相關地點拆理（貨物拆理作業要點2 ）
        。
      而本案皆未依規定辦理。
    5.華儲公司作業部公告，各區作業人員非經指派不得越區作
      業，如業務需要須向執勤主管報備。本案亦未依規定辦理
      。
    6.關於原告黃金德部分：
      (1)又另據原告黃金德服務之華儲公司於93 年3月26日以第
        2004PZ/LZ00061A號函復被告略稱：「丙○○於非上班
        時間又無業務需要，於管制區非法拆理、移動貨物；黃
        金德、劉邦漢、甲○○、乙○○等於值勤時間擅離職守
        ，協助從事違規行為，貽誤公務，嚴重影響公司聲譽，
        造成公司損失。」及參據原告丙○○92年10月15日於航
        警局所製作之偵訊筆錄內容略以：「係受人之託，有請
        轉口領班黃金德幫我，於班機散倉有紅色繩子做標記之
        貨袋，代價做完再說」等情，足可認定原告黃金德係知
        情參與私運行為，應共負行政罰則。本案原告黃金德身
        為華儲公司倉儲業務領班，因受其昔日同事之電話請託
        ，而違反管制區作業及任職公司之規定，越權跨區差其
        部屬支援人力至非華儲公司管制區域從事拆裝貨物及更
        換標籤之違法行為，自應共同負擔行政罰責。
      (2)又依原告黃金德前作業部經理林銀興所稱：「支援部分
        ，會有領班下令作業員去支援，但不會有作業員要求領
        班支援，．．．而且沒有看過轉口支援快遞」。原告黃
        金德係轉口領班，未經上級主管指示，從事「跨區支援
        」，且未經查證原告丙○○是否於值勤期間，係需要支
        援何種工作，即貿然派遣2位員工原告甲○○、乙○○
        ，前往支援。而原告丙○○並非執勤時間，且係屬快遞
        組之員工而非原告黃金德所屬之轉口單位員工。其派遣
        之程序應非常理，又涉及走私，動機顯然可議。且當航
        警局人員於508、509機坪查獲本案時，發現原告黃金德
        於值勤時間擅離職守，協助從事違規行為，並於接受詢
        問時，辯稱：「所搬移之系案貨為轉口貨，欲將系案貨
        物搬移回置放轉口倉之倉庫云云」，然依原告之轉口貨
        物進出倉作業程序規定，必先接獲航空公司之電報或艙
        單，方能進行作業人員之派遣與點收作業，否則因跨越
        機場之管制線，即屬走私行為，原告黃金德身為領班且
        久任於華儲公司，明知此項作業程序，在缺乏任何電報
        或艙單之情形下，而謊稱系案貨物為轉口貨，顯有隱瞞
        實情包庇不法，掩護走私之行為，足證原告黃金德明知
        故犯。另涉案人劉邦漢於訪談當中指述原告黃金德有搬
        貨之情事，雖然其行蹤不明，然依前二點所述足以認定
        原告黃金德知情，且參與私運行為，應共同負擔行政罰
        責。按被告綜觀全案相關事證，認為原告等係共同私運
        人，而依海關緝私條例第36條第1項規定論處，與司法
        院釋字第275號解釋意旨及經驗法則，洵無相悖。復按
        行政罰之責任與刑事及民事責任，其構成要件、責任條
        件不同，刑事法院（檢察官）就原告等背信罪是否成立
        及民事法院就原告雇主華儲公司是否應給付工資予原告
        等見解，並不能拘束被告就原告違反海關緝私條例相關
        規定所為之處分，則本案原告上揭違法行為，被告依法
        論處，洵屬適法妥當。
    7.關於原告乙○○、甲○○及丙○○部分：
      (1)縱然原告等基於同事情誼，或迫於人情壓力或主管指示
        而從事違法行為屬實，惟其既共同參與拆貨掉包作業，
        不能阻卻違法，而免除行政罰責，洵無違誤。又查原告
        丙○○於非執勤時間，將乙台板車自華儲公司之倉庫，
        越過機坪管制線，拖至508機坪之私貨板車FRP（由華航
        第CI610次班機載運進口，主提單編號為000-00000000
        ，件數50件，裝載於CI610散艙）旁，兩台板車併攏後
        再電告原告黃金德，要求協助走私。而原告黃金德與丙
        ○○分屬華儲不同單位，且原告黃金德未經該公司核准
        私自派遣原告乙○○、甲○○前往協助，而渠等將白色
        麻袋包裝之快遞貨割開分裝後，並擅自加貼不實之轉運
        標籤，僅留下內裝之紙箱，並將系爭貨物自前揭機坪管
        制區搬移至他處，在搬移之際，當場為航空警察局保安
        警察隊第五分隊之員警查獲，原告甲○○、乙○○、丙
        ○○等3人屬現行犯，無庸置疑。原告所言不知情，顯
        係推諉卸責之詞，要不足採。另查原告甲○○與乙○○
        等2人均明知公司規定管制區內不得拆理貨物，然當場
        並未提出質疑仍協助原告丙○○拆理、分裝、加貼標籤
        及搬移，並協助原告丙○○丟麻袋（係拆裝後多出的袋
        子），其所言不知情，亦顯係推諉卸責之詞，不足採信
        。準上所述，本案上揭違法行為應非屬個人行為所能完
        成，足證前述原告等事前共謀，實際參與開拆、分類、
        貼標籤、搬運之行為，應以共同走私論處。
      (2)原告等既有上揭共同私運貨物進口之行為，被告依海關
        緝私條例第36條第1項規定加以論處，核屬允當，核與
        司法院釋字第275號解釋意旨及經驗法則均不相悖。復
        按行政罰之責任與刑事及民事責任，其構成要件、責任
        條件並不相同，刑事認定原告等背信罪是否成立及民事
        法院就原告雇主華儲公司是否應給付工資予原告人等見
        解，並不能拘束被告就原告是否違反海關緝私條例相關
        規定所為之認定。原告所訴，核不足採。
  理  由
一、原告起訴後，被告代表人變更為江安雄，業據具狀聲明承受
    訴訟。又原告乙○○經合法通知未於言詞辯論期日到場，核
    無行政訴訟法第218條準用民事訴訟法第386條所列各款情形
    ，依被告之聲請，由其一造辯論而為判決，合先敘明。
二、按「私運貨物進口、出口或經營私運貨物者，處貨價一倍至
    三倍之罰鍰。起卸、裝運、收受、藏匿、收買或代銷私運貨
    物者，處三萬元以下罰鍰；其招僱或引誘他人為之者，亦同
    。前二項私運貨物沒入之。不知為私運貨物而有起卸、裝運
    、收受、貯藏、購買或代銷之行為，經海關查明屬實者，免
    罰。」為海關緝私條例第36條所明定。
三、被告所屬關員於92年10月14日接獲航警局電話通知：「發現
    華儲公司及桃勤公司員工擅自於508 、509 號機坪管制區拆
    裝尚未進倉之進口貨物」後，即赴現場查核，發現由中華航
    空公司第CI-610次班機載運進口、艙單號碼第000-00000000
    號之快遞貨物，艙單原申報貨名為PLAYER PARTS，件數為50
    PKG ，已遭原告乙○○、甲○○、丙○○、黃金德及訴外人
    劉邦漢等人違規擅自拆裝。系爭貨物均以麻袋包裝，分別以
    色筆註記「Ａ」「Ｂ」字樣，區分為32PKG 及18PKG ；其中
    以「Ｂ」字樣註記之18PKG ，其原麻袋業遭拆除並擅自加貼
    不實之轉運標籤，另行移置他櫃，其內裝物均為"PANASONIC"
    PORTABLE CD PLAYER SL-J6000V，100 SET 等各類電器成品
    ；其餘尚未拆裝而以「Ａ」字樣註記之32PKG ，其內容物均
    為前述各類電器成品之包裝盒、說明書、耳機、整流器等配
    件，其中有18PKG 係為二合一以PVC 打包帶捆綁之簡易合成
    包裝，剪斷打包帶去除合成包裝後成為36PK，加上另外原為
    單一包裝之14PKG 後，總件數仍為50PKG （18x2+14=50），
    與主提單所載件數相同，係Ａ、Ｂ貨掉包走私類型之一。而
    訴外人永昇平有限公司為系爭貨物進口之貨主，先提供不實
    艙單資料之傳輸，於遭被告緝獲後始改以真實之資料要求承
    攬報關業者世傑國際有限公司代理辦理更正及通關等事宜，
    被告因認原告、訴外人劉邦漢與永昇平有限公司等共同涉及
    規避檢查及艙單申報不實之違法私運貨物進口之行為，乃依
    海關緝私條例第36條第1 項及第3 項之規定，共同處原告及
    訴外人劉邦漢等人貨價1 倍之罰鍰計2,395,825 元，貨物併
    沒入之。原告不服，循序提起行政訴訟，主張如事實欄所載
    。是本件應審究者為(一)原告乙○○、甲○○及丙○○是否不
    知系爭貨物為私運貨物，而有海關緝私條例第36條第4 項免
    罰規定之適用？(二)原告黃金德有無共同私運貨物之行為？
四、關於原告乙○○、甲○○及丙○○是否不知系爭貨物為私運
    貨物，而有海關緝私條例第36條第4項免罰規定之適用部分
    ：
  (一)被告所屬關員於92年10月14日在508 、509 號機坪管制區，
    發現由中華航空公司第CI-610次班機載運進口、艙單號碼第
    000-00000000號之快遞貨物，艙單原申報貨名為PLAYER
    PARTS ，件數為50 PKG，遭原告乙○○、甲○○（華儲公司
    作業部進口組轉口班作業員）、丙○○（華儲公司作業部快
    遞組作業員）及訴外人劉邦漢等人違規擅自拆裝，將原均以
    麻袋包裝，分別以色筆註記「Ａ」「Ｂ」字樣，區分為32PKG
    及18PKG 之系爭貨物，其中以「Ｂ」字樣註記之18PKG ，其
    原麻袋業遭拆除並擅自加貼不實之轉運標籤，另行移置他櫃
    ，其內裝物均為"PANASONIC" PORTABLE CD PLAYERSL-J6000V
    ，100SET等各類電器成品，其餘尚未拆裝而以「Ａ」字樣註
    記之32PKG ，其內容物均為前述各類電器成品之包裝盒、說
    明書、耳機、整流器等配件，其中有18PKG 係為二合一以PVC
    打包帶捆綁之簡易合成包裝，剪斷打包帶去除合成包裝後成
    為36PKG ，加上另外原為單一包裝之14PKG 後，總件數仍為
    50PKG 之事實，有緝私報告書、扣押貨物運輸工具收據及搜
    索筆錄及華儲公司93年3 月26曰2004PZ/LZ00061A 函影本等
    件在原處分卷可稽，堪認為真實。
  (二)原告乙○○、甲○○雖主張係由領班原告黃金德指派，支援
    同事理貨，不知原告丙○○要求支援理貨之貨物為私運貨物
    ，應予免罰；原告丙○○則主張其本於服務公司客戶之意，
    於下班後幫忙報關行黃先生理貨，不知系爭貨物為私運貨物
    ，應有海關緝私條例第36條第4 項免罰規定之適用云云。惟
    查：
    1.按依快遞貨物通關辦法第3 條規定：「．．．快遞貨物專
      區或航空貨物轉運中心之面積應足夠區分為進口區、出口
      區、查驗區及待放區等，並須有明顯之區隔及標示，其查
      驗場所、動線、電腦設備及其他必要設施，應配合海關查
      驗及辦理通關之需要，並經海關核可。」海關管理進出口
      貨棧辦法第15條規定：「．．．空運進口或轉運、轉口貨
      物之卸存貨棧，應由運輸業憑該班機進口艙單，向海關申
      請卸貨進倉，並將進口艙單送卸存貨棧，憑以卸貨進倉．
      ．．進行轉口貨物之拆包、分批、加貼航空標籤作業或重
      整作業，應於轉口貨物專用倉間內為之。．．．」又原告
      任職之華儲公司（貨棧業者）所定貨物拆理作業要點第1
      點規定，進口一般貨物之拆卸、理貨，非經該公司通知處
      理之班次，不得擅自拆卸。第2 點規定，拆理一般貨物時
      ，應依該公司已審核之進口艙單及航空公司提供之盤櫃資
      料，將所需處理班機之進口貨物，移送至相關地點拆理。
      而華儲公司無論快遞組EHU 進口作業程序，進口貨物接收
      、拆理作業程序，其流程均規定須受理航空公司之電報或
      艙單，經審核及盤櫃接收後，始能於指定之專區拆理貨物
      。原告乙○○、甲○○及丙○○任職華儲公司，前述規定
      當為其所明知。
    2.原告丙○○雖謂其係受報關行黃先生委託代為理貨，惟本
      件查獲當時並非其上班時間，其就報關行之名稱、黃先生
      之姓名均無所知，所謂之黃先生亦未交付任何與系爭貨物
      有關之文件，卻於非上班時間於管制區非法拆理、移動貨
      物，顯與常情不合。且依本件當場查緝之員警歐學凱在台
      灣桃園地方法院93年度勞訴字第10號給付工資事件93 年7
      月20日言詞辯論時證述：「當時我在五零九機坪，看到如
      照片第二張所示的ＦＲＰ併在一起，有人在搬動貨物，看
      到的是白色的麻布袋，有裝貨物，實際的動作我不清楚，
      我覺得白色的麻布袋是快遞貨，不應在機坪出現，所以覺
      得異常，以我的職業知識，白色麻布袋裝的就是快遞貨，
      我和另一個來支援的幹部到現場，看到兩位華儲的人駕拖
      車離開，我去追那兩位華儲的員工，我追到時請他們出示
      證件，我才知道我追到的是乙○○和甲○○，他們手上拿
      著麻布袋，裡面裝的都是麻布袋，我就叫他們麻布袋不能
      丟，我只是覺得不尋常」「（ＦＲＰ出現在機坪上常見嗎
      ？）常見，但兩個ＦＲＰ併在一起不常見，我是因他們的
      動作跟麻布袋覺得奇怪，才去查緝，因兩個ＦＲＰ靠得太
      近，人幾乎走不進去。」「（請問查獲現場貨物狀況為何
      ？）是分兩邊，一邊是麻布袋，一邊是紙箱，紙箱部分有
      貼轉口的標籤，我們當時不瞭解這樣代表什麼含意，我只
      是看到這樣的現場。」等語，原告甲○○於該事件亦稱：
      「我看到時是兩個ＦＲＰ對放，中間有空隙給人工作」「
      （被告訴訟代理人問：是否把麻袋丟掉？）我不知道，我
      是在搬完後，丙○○交給我壹包垃圾要我丟掉，是用塑膠
      的編織袋裝的，裡面鼓鼓的有垃圾，是白色的垃圾，是丙
      ○○要我順便去丟的‧‧‧」有該筆錄影本在卷可稽。足
      見原告丙○○係將二台ＦＲＰ板車併攏對放，在其間極小
      之空隙處違規拆理貨物，顯係欲趁夜色昏暗之際，以兩台
      板車併攏為掩護，且於事後要求乙○○與甲○○將拆卸後
      之麻袋丟棄，其不法之意圖甚明，自無海關緝私條例第36
      條第4 項免罰規定之適用。
    3.原告甲○○、乙○○雖稱係由領班原告黃金德指派前往支
      援同事理貨，應予免罰。惟查彼2 人均明知機坪管制區內
      不得拆理貨物，既稱原告黃金德未告知至何處支援原告丙
      ○○，何以會擅行跨越紅色國境線進入機坪（現場公告跨
      越紅色國境線警察依法處罰）？其違反規定至機坪內，既
      見前述異常之二台ＦＲＰ板車併放，原告丙○○在人幾乎
      走不進去之空隙內工作，且有拆卸貨物後之垃圾，竟未當
      場提出質疑，查詢原告丙○○所為是否合法有據，或向指
      派2 人前往支援之原告黃金德說明現場情況，請示求證是
      否仍應支援工作，而仍協助原告丙○○作業，甚且為其清
      運垃圾，尤與常情有違，顯係明知故意而參與，其主張自
      無可採。
五、關於原告黃金德有無共同私運貨物之行為部分：
  (一)原告黃金德雖主張其接獲原告丙○○電話要求協助，而派遣
    原告甲○○、乙○○2 人前往支援，因不知要求支援之工作
    內容，故未具體交待該2 人，且未參與原告丙○○現場拆貨
    、搬貨之行為，非本件違章行為之共同行為人云云。
  (二)惟查依華儲公司前作業部經理林銀星於台灣桃園地方法院93
    年度勞訴字第10號給付工資事件93年7 月20日言詞辯論時證
    稱：「我在華儲做過作業部經理三年，負責進、出口、快遞
    業務，轉口也在內」「支援的部份，會有領班下令作業員去
    支援，但不會有作業員要求領班支援（跨區指快遞組幫助轉
    口組等情形）支援少見，所以跨區支援須得管制長以上的主
    管同意，因為跨區支援各組的人員不同，作業方式不同，在
    人力的調度上，因各組義務繁忙，所以須經管制長的協調，
    才可能請別組的人去幫忙，轉口組的業務一向繁忙，印象中
    沒有看過轉口支援快遞。」原告黃金德自稱在航空貨運站工
    作十餘年（見本院95年7 月11日準備程序筆錄），就有關管
    制及進口貨物之作業程序規定，均應知之甚詳，系爭貨物查
    獲時原告黃金德任職華儲公司作業部進口組轉口班領班，尤
    應嚴守相關規定避免不法情事發生。其與快遞組作業員原告
    丙○○分屬不同單位，僅因原告丙○○電話通知稱在前面要
    求協助理貨，不問緣由及支援事項之內容、地點、所需人員
    與時間、是否必要、當時有何不能透過一般正常方式要求支
    援之特別情況等相關細節，即派原告甲○○、乙○○前往，
    且未告知應至所在，非但與規定不符，且與常情有違。
  (三)依本件當場查緝之員警歐學凱在台灣桃園地方法院93年度勞
    訴字第10號給付工資事件93年7 月20日言詞辯論時證述：「
    回到現場後我的同事把其他人的證件收給我登記，有含黃金
    德、丙○○、劉邦漢，黃金德說要把ＦＲＰ的貨拖去轉口艙
    ，他沒有說是什麼貨，沒有說是快遞貨，只說是轉口貨，我
    我只知道不合規定，沒有進一步詢問。」「（黃金德是何時
    到達現場？）不清楚。」「（他有說什麼其他的話？）沒有
    。」「（丙○○當場有說什麼話？）我有問他貨要去哪裡，
    他支吾答不出來，黃金德回答是轉口貨，是之前或之後。我
    不記得。」而原告丙○○當日亦稱：「（有無告訴黃金德貨
    物是要送到轉口艙的？）沒有。」衡以原告黃金德明知機坪
    管制區內不得拆理貨物，既稱原告丙○○僅告知在前面，何
    以知道應跨越紅色國境線至禁止擅入、理貨之機坪找尋原告
    丙○○、甲○○、乙○○？且系爭貨物查獲前既非原告黃金
    德經手處理，其在現場接受航警歐學凱詢問時，竟稱ＦＲＰ
    板車上之貨係轉口貨，要拖到轉口艙，而其與原告甲○○、
    乙○○恰均為轉口班當日在班之人員，系爭貨物中以「Ｂ」
    字樣註記之18PKG ，其原麻袋確已遭拆除並擅自加貼不實之
    轉運標籤，足認原告黃金德知情參與，其違反作業規定派員
    至現場，且本件確有在管制區不法拆裝貨物之情形，將原告
    4 人所為合併觀察，已完成私運貨物之構成要件，其主觀上
    顯有利用他方行為作為己用之意，應屬共同行為人，不得因
    其未在現場拆卸貨物諉責，其主張無可採。
六、從而被告以原告與訴外人劉邦漢有共同規避檢查私運貨物進
    口之行為，共同處貨價1 倍之罰鍰計2,395,825 元，併沒入
    該貨物，訴願決定予以維持，揆諸首開規定，並無違誤。原
    告徒執前詞，聲請撤銷，為無理由，應予駁回。
七、原告黃金德聲請傳訊證人張錦榮，以證明原告黃金德派員支
    援原告丙○○，為華儲公司事務處理之常態，惟有關支援作
    業情形，業經原告所屬華儲公司前作業部經理林銀星於台灣
    桃園地方法院93年度勞訴字第10號給付工資事件證述甚詳；
    又其聲請之證人歐學凱，亦於前開事件審理中證述證述明確
    ，均無再傳訊之必要。另兩造其餘陳述於判決結果不生影響
    ，無庸一一論列，併予敘明。
八、據上論結，本件原告之訴為無理由，依行政訴訟法第218條
    、第98條第3 項前段、民事訴訟法第385 條第1 項前段、第
    85條第1 項，判決如主文。
中    華    民    國    95    年    11    月    2     日
                            第四庭審判長法  官   侯東昇
                                        法  官   林育如
                                        法  官   楊莉莉
上為正本係照原本作成。
如不服本判決，應於送達後20日內，向本院提出上訴狀並表明上
訴理由，如於本判決宣示後送達前提起上訴者，應於判決送達後
20日內補提上訴理由書（須按他造人數附繕本）。
中    華    民    國    95    年    11    月    2     日
                                       書記官    林孟宗


司法院資訊處製作；財團法人民間司法改革基金會備份。
